臺灣桃園地方法院刑事判決　　　　　　110年度交簡上字第5號
上　訴　人　
即　被　告　賴威權



上列上訴人即被告因過失傷害案件，不服本院中華民國109 年10
月5 日108 年度桃交簡字第2621號第一審簡易判決（聲請簡易判
決處刑書案號：108 年度偵字第19204 號），提起上訴，本院管
轄之第二審合議庭判決如下：
    主  文
原判決撤銷。
乙○○犯過失傷害罪，處拘役伍拾日，如易科罰金，以新臺幣壹
仟元折算壹日。緩刑貳年。
    事  實
一、乙○○於民國108 年2 月9 日某時許，騎乘車牌號碼000-00
    0 號普通重型機車（下稱甲機車，聲請簡易判決處刑書及原
    判決均誤載為MQL-5132號），沿桃園市蘆竹區新南路1 段之
    機慢車專用車道（下稱新南路機車專用道），由南崁往桃園
    方向行駛，於同日晚間6 時51分許，行經新南路機車專用道
    與南崁交流道北上入口處附近之三岔路口時，本應注意車前
    狀況，並隨時採取必要之安全措施；行車速度，應依速限標
    誌之規定；汽車（含機車）欲超越同一車道之前車時，於超
    越前行車時應顯示左方向燈並於前車左側保持半公尺以上間
    隔超過，行至安全距離後，再顯示右方向燈駛入原行道路。
    而依當時天候為晴、夜間有照明、視距良好及路面鋪設柏油
    、乾燥、無缺陷、無障礙物、行車號誌正常之情形，復無不
    能注意之情事，竟疏未盡前開注意義務，以行車時速約為60
    公里超速行駛，適有徐○育（民國91年5 月生，真實姓名、
    年籍詳卷）騎乘車牌號碼000-0000號普通重型機車（下稱乙
    機車，聲請簡易判決處刑書及原判決均誤載為N5M-367 號普
    通重型機車）在同向同路段，行駛於乙○○所騎乘之甲機車
    之前方，及甲○○騎乘車牌號碼000-000 號普通重型機車（
    下稱丙機車）在同向同路段，行駛於乙○○所騎乘之甲機車
    右後方，徐○育欲在前開三岔路口迴轉之際，見該路口設有
    禁止左轉及迴轉標誌，欲右偏行駛，疏未注意在右偏行駛時
    ，應注意兩車併行之間隔，並隨時採取必要之安全措施，即
    貿然往右偏移，嗣乙○○所騎乘之甲機車，欲超越徐○育所
    騎乘之乙機車時，卻未注意車前狀況，及隨時採取必要之安
    全措施，且未與乙機車保持半公尺以上之安全間隔即貿然往
    右超越，其所騎乘之甲機車因而碰撞徐○育所騎乘之乙機車
    後，失控倒地滑行，再碰撞同向同路段自右後方駛來由甲○
    ○騎乘之丙機車，徐○育、甲○○因而人車倒地，致徐○育
    受有右側手肘挫傷、右側膝部挫傷、右側踝部挫傷等傷害（
    此部分業經徐○育撤回告訴）；甲○○受有頭部外傷、左臉
    、左肩、左前胸壁、左肘、左膝挫傷、左後枕部血腫、左下
    背部挫擦傷等傷害（徐○育所涉過失傷害部分，由本院少年
    法庭審理）。乙○○於肇事後，隨即向到場處理之桃園市政
    府警察局蘆竹分局蘆竹交通分隊員警坦承為肇事人，自首而
    接受裁判。
二、案經甲○○訴由桃園市政府警察局蘆竹分局移送臺灣桃園地
    方檢察署檢察官偵查後聲請以簡易判決處刑。
    理  由
壹、證據能力部分
    本判決所引用之供述及非供述證據，檢察官、被告乙○○對
    於證據能力均無爭執，迄本案言詞辯論終結前，檢察官、被
    告均無聲明異議，本院審酌各該證據之取得非違法，且各該
    證據與本案待證事實俱有關連性，認為以之作為本案證據亦
    屬適當，依法自均有證據能力。
貳、實體部分
一、認定事實所憑之證據及理由
 ㈠ 訊據被告乙○○對於其於上開時、地，因其過失肇致本件交
    通事故，徐○育、告訴人甲○○因而受有前開傷害等情，於
    警詢、偵查、原審及本院審理中均坦承不諱（見偵卷第4 頁
    、第5 頁背面、第7 頁背面、第62至63頁，原審卷第35至37
    頁、106 頁，本院卷第67頁至第68頁、第100 頁），並經證
    人徐○育、證人即告訴人甲○○於警詢及偵查中證述明確（
    見偵卷第第11頁至第12頁背面、17頁至第18頁、第62頁背面
    ），且有敏盛綜合醫院診斷證明書、道路交通事故現場圖、
    道路交通事故調查報告表㈠、㈡及道路交通事故現場暨車損
    照片附卷可參（見偵卷第23頁至第45頁），此部分事實首堪
    認定。
 ㈡ 按行車速度，依速限標誌或標線之規定；汽車行駛時，駕駛
    人應注意車前狀況及兩車並行之間隔，並隨時採取必要之安
    全措施；汽車超車時，超越時應顯示左方向燈並於前車左側
    保持半公尺以上之間隔超過，行至安全距離後，再顯示右方
    向燈駛入原行路線，道路交通安全規則第93條第1 項前段、
    第94條第3 項前段、第101 條第1 項第5 款分別定有明文。
    查被告騎乘甲機車行駛前開路段，自應遵守前開規定，且依
    當時天候晴、夜間有照明、柏油路面乾燥、無缺陷、無障礙
    物、視距良好等客觀情況，被告並無不能注意之情事。經查
    被告於警詢中稱：我當時車速約50公里至60公里左右，徐○
    育在我正前方有打左邊方向燈欲左轉，故我從徐○育右側閃
    避，但閃避不及就與徐○育發生擦撞，我即失去平衡，之後
    告訴人甲○○就從我右後方再撞上來，我就倒地受傷了等語
    ，於偵查中稱：我當時車速約60至65公里左右，我注意到徐
    ○育時他的龍頭有向左偏45度，他當時有打方向燈，我坦言
    我車速過快閃避不及等語；證人徐○育於警詢時證稱：當時
    我直行時有打左邊方向燈欲左轉，被告突然從我右後方擦撞
    ，被告就倒地受傷等語，於偵查中證稱：我原本要迴轉，但
    看到禁止迴轉之標示，我就慢下來，後來車身右後方就被被
    告撞上來，我就人車倒地；證人甲○○於警詢時證稱：當時
    我直行，我有看到徐○育有打左邊方向燈欲左轉，突然被告
    與徐○育發生擦撞，被告再從我左側擦撞我，之後我就倒地
    受傷等語（見偵卷第4 頁、第11頁、第17頁、第62頁背面）
    ，參諸肇事路段之速限為50公里，此有道路交通事故調查報
    告表㈠在卷可查（見偵卷第26頁），可見被告以超逾行車速
    限之50公里至65公里之行車速度行駛該路段；復參諸本院當
    庭勘驗徐○育所提供之行車紀錄器，勘驗結果為：徐○育所
    騎乘之乙機車行經前開路段，欲左轉，但該路段不可以左轉
    ，遂往右偏移致被告自後方撞擊而發生本件交通事故等節，
    可見被告當時未注意車前狀況，隨時採取必要安全措施，且
    未於超越前車（即乙機車）時與該機車保持半公尺以上之安
    全間隔，即貿然自乙機車右側超越不當，因而碰撞斯時亦疏
    未注意在右偏行駛時，應注意兩車併行之間隔，並隨時採取
    必要之安全措施，由徐○育所騎乘之乙機車後，失控倒地，
    再碰撞告訴人甲○○所騎乘之丙機車，因而致告訴人甲○○
    人車倒地受傷，被告顯有違反上揭規定之過失甚明。且本件
    若非被告之過失行為，當不肇致告訴人甲○○受有前揭傷害
    ，是被告之過失行為與告訴人甲○○之受傷間，有相當因果
    關係。又本件交通事故經送請桃園市政府車輛行車事故鑑定
    會（下稱鑑定會）鑑定，亦同本院上開認定之結果，此有前
    開鑑定會108 年10月16日桃交鑑字第1080005637號函暨函附
    之鑑定意見書在卷可佐（見原審卷第43頁至第49頁）。
 ㈢ 綜上，足認被告之任意性自白與事實相符，堪以採信。本案
    事證明確，被告上開犯行，洵堪認定，應依法論科。
二、論罪及刑之減輕事由：
 ㈠ 新舊法比較：
    行為後法律有變更者，適用行為時之法律。但行為後之法律
    有利於行為人者，適用最有利於行為人之法律，刑法第2 條
    第1 項定有明文。被告行為後，刑法第284 條第1 項已於10
    8 年5 月29日修正公布，並於同年月31日施行，經比較修正
    前、後之規定，新法就過失傷害罪部分，除修正罰金刑之單
    位為新臺幣外，亦將罰金刑上限提高為新臺幣（下同）10萬
    元以下罰金，自由刑上限則提高為1 年以下有期徒刑，是經
    新舊法比較結果，顯非有利於被告，依上開說明，被告所犯
    本案自應適用修正前之行為時法即修正前刑法第284 條第1
    項前段之規定處斷。
 ㈡ 核被告所為，係犯修正前刑法第284 條第1 項前段之過失傷
    害罪。
 ㈢ 被告於肇事後，於有偵查犯罪權限之機關人員知悉其犯罪前
    ，向據報前往現場處理之桃園市政府警察局蘆竹分局蘆竹交
    通分隊員警承認肇事，有桃園市政府警察局蘆竹分局蘆竹交
    通分隊道路交通事故肇事人自首情形紀錄表附卷可參（見偵
    卷第46頁），進而接受後續司法裁判，堪認被告合於自首要
    件，爰依刑法第62條前段規定減輕其刑。
三、撤銷改判及量刑之理由：
 ㈠ 原審審酌告訴人甲○○所受傷勢程度、被告過失行為態樣、
    違反注意義務之程度、犯後坦承犯行之態度、智識程度、家
    庭經濟狀況等一切情狀，量處有期徒刑3 月，固非無見。惟
    查，被告於本案上訴後已與告訴人甲○○於本院審理中和解
    成立，並已有依約履行等情，有和解筆錄、本院辦理刑事案
    件電話查詢紀錄表及匯款明細等件（見本院卷第71頁至第73
    頁、第81頁、第103 頁至第107 頁）附卷可參。此為原審未
    能及時審酌，而原審既有上開未能及時審酌之處，即屬無可
    維持，應由本院撤銷改判。
 ㈡ 爰以行為人責任為基礎，審酌被告未遵守前開道路交通安全
    規則，而與徐○育擦撞倒地後，再撞擊告訴人甲○○，並致
    告訴人甲○○受有上開傷害，所為應予非難；惟念及被告於
    偵審程序均已坦承犯行，並表悔意，且與告訴人甲○○於本
    院審理中達成和解，並已賠償完畢，告訴人甲○○亦表示願
    給予被告緩刑之機會，兼衡被告之智識程度、過失之情節、
    生活狀況及告訴人甲○○所受傷勢程度等一切情狀，量處如
    主文第2 項所示之刑，並諭知易科罰金之折算標準，以示懲
    儆。
 ㈢ 緩刑之宣告：
    查被告前未曾因故意犯罪受有期徒刑以上刑之宣告，此有臺
    灣高等法院被告前案紀錄表在卷可按，而被告此次因一時失
    慮致罹刑典，且其犯後已坦認犯行，態度良好，且亦與告訴
    人甲○○於本院審理中和解成立，並已支付全部賠償金，而
    告訴人甲○○亦表示願意給被告緩刑機會等情，已如前述，
    堪認被告悔意甚殷，經此偵審教訓及本次罪刑之科處，自當
    知所惕勉，信無再犯之虞，本院乃認上開所宣告之刑，應以
    暫不執行為適當，爰依刑法第74條第1 項第1 款之規定宣告
    緩刑2 年，以啟自新。
參、不另為不受理諭知部分：
 ㈠ 聲請簡易判決處刑意旨略以：被告於前開時間騎乘甲機車，
    沿桃園市蘆竹區新南路1 段由東北往西南方向行駛，行經新
    南路1 段與南崁交流道南下入口附近時，本應注意車前狀況
    ，並隨時採取必要之安全措施，應與他車保持安全距離及間
    隔，而依當時天候晴、夜間有照明、路面乾燥、無障礙物，
    視距良好等情，並無不能注意之情事，竟疏未注意及此，適
    有告訴人徐○育騎乘乙機車於同向同路段在前行駛減速欲左
    轉，被告閃避不及，碰撞告訴人徐○育之乙機車，告訴人徐
    ○育因而人車倒地，受有右側手肘挫傷、右側膝部挫傷、右
    側踝部挫傷等傷害，因認被告此部分亦涉有修正前刑法第
    284 條第1 項前段過失傷害罪嫌。
 ㈡ 按告訴乃論之罪，告訴人於第一審辯論終結前得撤回其告訴
    ；又告訴經撤回者，應諭知不受理之判決，刑事訴訟法第23
    8 條第1 項、第303 條第3 款分別定有明文。
 ㈢ 查被告被訴過失傷害告訴人徐○育部分，經檢察官聲請簡易
    判決處刑，認被告係犯修正前刑法第284 條第1 項前段之過
    失傷害罪，依同法第287 條前段之規定，須告訴乃論，茲因
    告訴人徐○育於108 年11月26日具狀撤回告訴，有刑事撤回
    告訴狀在卷可稽（見原審卷第69頁），此部分本院本應為公
    訴不受理之諭知，然因被告此部分罪嫌成立犯罪，與前開經
    論罪科刑部分之間有想像競合之裁判上一罪關係，爰就此部
    分不另為不受理之諭知。
據上論斷，應依刑事訴訟法第455 條之1 第1 項、第3 項、第36
9 條第1 項前段、第364 條、第299 條第1 項前段，判決如主文
。
本案經檢察官吳建蕙聲請簡易判決處刑，檢察官林曉霜到庭執行
職務。
中    華    民    國  110     年    10    月    15    日
                  刑事第八庭  審判長法  官  許雅婷
 
                                    法  官  葉作航
 
                                    法  官  徐雍甯  
以上正本證明與原本無異。
不得上訴
                                    書記官  楊宇國
中    華    民    國   110    年    10    月    18    日